臺灣高等法院臺中分院刑事裁定　　　　　　　　　　九十三年度聲再字第一九六號
　　再審聲請人　甲○○
　　即受判決人
右列聲請人因詐欺等案件，對於本院九十三年度上易字第四七一號中華民國九十三年
七月二十日確定判決（臺灣台中地方法院九十二年度易字第一一○○號、臺灣臺中地
方法院檢察署九十年度偵字第一七五三一號），聲請再審，本院裁定如左：
      主  文
再審之聲請駁回。
      理  由
一、聲請意旨略以：再審聲請人即受判決人（下稱聲請人）甲○○因詐欺等案件經鈞
    院判處有期徒刑八月確定在案，茲因發現原確定判決有下列違誤：(一)本件貸款申
    請人即共同被告王華德係透過案外人即代書林億樺之介紹，向遠雄公司申請貸款
    ，並由其帶同聲請人甲○○及申貸人前往勘查房屋，據林億樺在本案警訊中供稱
    ：「該兩間建築物有否因火災而損毀？我不知道」、「當初王華德未將火災之事
    告知我」等語，偵查中供稱：「我有去看過房子，我跟甲○○、王華德三人在徵
    信時一起去看過還拍照」、「房子正面看不出經過火燒，當時有遇到管理委員會
    的人，管理委員會的人說房子在整修」，又供稱：「我有去民族路看過一次，只
    有我跟甲○○、王華德三人去」、「王華德沒有提過房子被火燒，是事後聽銀行
    的人說的，我才知道那房子曾經被燒過」、「本件七樓之七、八樓之二房子，有
    一點被火燻過的痕跡，我看到牆壁跟樓梯口是燻黑的，但是我不敢確定是不是被
    火燻過的，王華德沒有講，甲○○也沒有問」各等語，而林億樺亦因不知情乃經
    檢察官不起訴處分在案，原確定判決對於林億樺之供詞及不起訴處分之證據，亦
    即有利於聲請人且足生影響判決之重要證據，均漏未審酌。(二)共同被告王華德於
    偵查中供稱：「我沒有告訴林億樺、甲○○他們二人那房子被燒過，沒有水、沒
    有電的事，我跟他們說那個房子還要裝修」、「（問：你為什麼不告訴林億樺、
    甲○○他們二人那房子曾被火燒，沒有水、沒有電的事？）答稱：我忘記了，我
    繳了錢，以為電梯會通」，共同被告王華德既未告知聲請人甲○○關於系爭房屋
    曾發生火警，沒有水電乙節，益見聲請人甲○○根本不知悉系爭房屋曾發生火警
    情事，原判決對此有利於聲請人之重要證據，亦漏未審酌。(三)本件台中市○區○
○街四九、五一、五三號民聲大樓，判決後經聲請人甲○○向該民聲大樓管理委
    員會主任委員蔡炳昌查詢，蔡炳昌陳稱：「該大樓於八十五年二月二十七日第一
    、二樓發生火警，事後經臺灣省建築師公會鑑定安全無虞，並於八十六年五月十
    二日向台中市政府申請修復，經市府於八十六年五月二十六日函復准予備查，並
    囑請委由建築師辦理補強修復，並修復相關設備，大樓遂即集資完成大部分修復
    電力部分，台灣電力公司台中區營業處於八十六年十一月十日受理復電申請，並
    於八十七年二月二十一日派員復電竣事，自來水部分亦經大樓管理委員會以本大
    樓已完成大部份修復內部清洗及裝璜整修急需復水使用為由申請復水，並交付各
    該文件於被告甲○○，足見本件民聲大樓雖遭火警，但該大樓管理委員會業已積
    極修復，已無火災痕跡可循，並先後復電復水」等語，原判決謂該大樓房屋尚未
    為修復，且無水、電云云，顯與事實不符，且與新發現之證據事實不符，並提呈
    台灣省建築師公會鑑定報告書影本、台中市政府備查函影本、台灣電力公司台中
    區營業處函影本、台中電力公司電費收據影本、民聲大樓管理委員會陳情書函影
    本各乙份，資為論據。(四)本件民聲大樓，確定判決認定於八十五年二月二十七日
    發生火警，但災後曾予修復並復水、復電等有如前述。大樓區分所有權人亦先後
    以該等房屋為擔保物向金融機關辦理抵押借款，計有陳振輝等五位住戶，並有上
    開建物登記謄本可稽，該等建物謄本係被告於本件判決後之九十三年八月二日或
    八月三日分別向台中市中山地政事務所申請取得，並獲知上開設定抵押權辦理抵
    押貸款情事，依法自屬新發現之重要證據。由該等證據，足見本件大樓房屋有多
    起之設定抵押權辦理抵押貸款情事，且其貸款高達一千六百萬元，中者亦有三百
    三十萬元之多，聲請人辦理本件抵押貸款之呈報工作，經總公司先後核准五百五
    十萬元及二百三十萬元，其金額並不高，且本件大樓發生火警並予修復，並不影
    響辦理抵押貸款之設定行為，故聲請人並無詐欺之故意及行為。(五)原判決認定聲
    請人有共同連續詐欺之行為，不外以聲請人先後兩次受理共同被告王華德之貸款
    申請，並層報總公司兩次核撥貸款金額五百五十萬元及二百三十萬元。然查第二
    次王華德申貸二百五十萬元部份，聲請人根本未前往現場察看，亦未填寫「不動
    產徵信調查表」層報。第二次申貸，聲請人僅在王華德所提出之貸款申請書上就
    申貸人及連帶保證人之身份能力等予以徵信而已，至於提供擔保物之七樓之七號
    建物，聲請人甲○○並未前往現場勘查，亦無填寫「不動產徵信調查表」之行為
    ，自無施用詐術使總公司相關人員誤信而核貸之情事，原判決就第二次申貸，聲
    請人並無前往現場勘查及亦無填寫「不動產徵信調查表」層報之情事予以區別及
    審酌，遽而認定第二次貸款，聲請人仍有詐欺行為，顯有就有利於聲請人之重要
    證據漏未審酌之情事。爰依法聲請再審云云。
二、按刑事訴訟法第四百二十條第一項第六款所規定發現確實之新證據，係指當時已
    經存在而發見在後，或審判時未經注意之證據，且能證明原確判決所認定之事實
    為錯誤而言。又其新證據，必須就證據之本身形式觀察，毋須經調查程序，顯係
    可認為足以動搖原確定之判決而言（最高法院三十五年特抗字第二十一號及四十
    年台抗字第二號判例參照）。另同法第四百二十一條所定聲請再審之要件，係以
    經第二審確定之有罪判決，如就足生影響於判決之重要證據漏未審酌為要件，而
    所謂足生影響於判決之重要證據漏未審酌，必須該證據為真實，而足以據以認定
    受判決人應受無罪或免訴或輕於原審所認定之罪名而後可，否則不足以推翻原審
    所認定之罪名，即與該條之規定不合。又同條所謂就足生影響於判決之重要證據
    漏未審酌者，係指第二審判決前已發現提出之證據，未予審酌而言，故原審如對
    於判決前已發現之證據，均已加審酌者，即無所謂漏未審酌之情形可言。
三、查本件原確定判決係依據證人即系爭建物原所有人劉建財於偵查及原審時之證述
    及告訴人遠雄公司派員至現場拍攝之照片二十六張等事證，認定系爭建物所在之
    民聲大樓地下一樓至地上三樓部分，曾於八十五年二月二十七日發生火警，七樓
    、八樓部分雖未被延燒，惟系爭建物內部亦已部分遭燻黑，大樓外觀並有火燒跡
    象之事實。另以：共同被告王華德於警詢及偵查中，均坦承系爭八樓之二與七樓
    之七建物，內部均有被燻黑之痕跡，且大樓並無水電可供使用之事實；證人即代
    書林億樺亦於檢察官訊問及原審調查時，供陳其至民聲大樓現地履勘時，現場確
    無水電，且其有看到牆壁與樓梯口均呈黑色燻燒之痕跡等語，認定系爭建物所在
    民聲大樓屋內設施確有多處火燒之痕跡，且自大樓外觀，即可明顯窺出。另聲請
    人甲○○既坦承曾於放款前至現場履勘，則對此明顯可見之事物，應無未能發見
    之理。況且，觀諸前開系爭建物所在民聲大樓之外觀照片，照片中之大樓右側一
    、二、三樓，明顯可見火燒之痕跡，何以親至現場勘查之聲請人甲○○視而不見
    ？已有可疑。再參酌聲請人甲○○於履勘現場所拍攝照片影本，可知聲請人甲○
    ○於拍照時曾自不同角度拍攝，亦曾自民聲大樓右前方角度為攝影，聲請人甲○
    ○並非未就該建物之外觀自不同角度為觀察，則何以其自大樓右前方攝影前後，
    於經過該建物旁之巷道時，竟未見及該處一、二、三樓之火災痕跡？又何以其拍
    攝取景時，民聲大樓旁之「端容眼科」所在大樓，均會「恰巧」遮住民聲大樓被
    火焚燒之外表？凡此均足徵聲請人甲○○於履勘現場時，早已明知民聲大樓確曾
    發生過火警，惟其於拍攝現場照片時，仍故意避開大樓被火焚燒之外牆，甚至更
    巧妙以一旁之建物恰能遮掩之角度而拍攝取景，並將此等照片提供予告訴人遠雄
    公司，使遠雄公司核貸人員錯估抵押擔保物之價值，以圖得抵押貸款之不法利益
    之情，已極明確等情，爰認聲請人於審理時辯稱其拍攝大樓外觀時，確不知該大
    樓曾遭火災，遠雄公司嗣提出之相片，與申貸時之情況有不同，當時不需拍攝室
    內相片云云，核係卸責之詞，均難採信。足見本件原確定判決就聲請人甲○○辦
    理本件貸款案時已知悉系爭建物前曾發生火災乙節，已詳為論述其採證之基礎及
    認定之理由，雖聲請人聲請意旨謂證人林億樺、共同被告王華德曾分別於本件偵
    查中供陳：王華德因辦理本件貸款案而協同林億樺、甲○○至現場勘查時，王華
    德未曾告知系爭建物曾發生火災，林億樺並因此獲不起訴處分，原確定判決未審
    酌上開事證云云。然共同被告王華德、證人林億樺縱曾為前開供述，其等證詞是
    否可信？並非無疑義，況縱採為裁判之基礎，亦非必足據以認定聲請人得因此而
    受無罪或免訴或輕於原審所認定之罪名，聲請人據以為聲請再審之理由，核與前
    揭聲請再審要件，尚有未合。又證人林億樺因其不知本件案情，獲檢察官處分不
    起訴確定在案之事實，與聲請人是否知悉本件系爭建物前曾發生火災，亦無關連
    性，聲請人據以聲請再審，難謂有據。次就聲請人雖提呈台灣省建築師公會鑑定
    報告書影本、台中市政府備查函影本、台灣電力公司台中區營業處函影本、台中
    電力公司電費收據影本、民聲大樓管理委員會陳情書函影本各乙份，稱本件系爭
    建物於八十五年二月二十七日第一、二樓發生火警，事後經臺灣省建築師公會鑑
    定安全無虞，並於八十六年五月十二日向台中市政府申請修復，經市府於八十六
    年五月二十六日函復准予備查，並囑請委由建築師辦理補強修復，並修復相關設
    備，大樓遂即集資完成大部分修復電力部分，台灣電力公司台中區營業處於八十
    六年十一月十日受理復電申請，並於八十七年二月二十一日派員復電竣事，自來
    水部分亦經大樓管理委員會以本大樓已完成大部份修復內部清洗及裝璜整修急需
    復水使用為由申請復水，足見本件民聲大樓雖遭火警，但該大樓管理委員會業已
    積極修復，已無火災痕跡可循，並先後復電復水等情，原判決謂該大樓房屋尚未
    為修復，且無水、電云云，顯與事實不符，且與新發現之證據事實不符云云。惟
    觀諸聲請人提呈之台灣省建築師公會鑑定報告書影本、台中市政府備查函等事證
    ，系爭建物所在大樓之管理委員會是否業依該台中市政府備查函之說明對系爭建
    物所在大樓完成修修復？非經調查程序，不足以明確認定，且就其形式觀察，亦
    難認為足以動搖原確定判決，顯與刑事訴訟法第四百二十條第一項第六款所定聲
    請再審之要件不符。又依聲請人提呈台中電力公司電費收據影本、民聲大樓管理
    委員會陳情書函影本各乙份觀之，其中並無本件系爭建物，即門牌號碼為臺中市
    ○區○○路五一號八樓之二或臺中市○區○○路五一號七樓之七之電費收據，且
    系爭建物之自來水部分，固經該大樓管理委員會以已完成大部份修復內部清洗及
    裝璜整修急需復水使用為由向自來水公司申請復水，但該大樓是否於聲請人辦理
    本件共同被告王華德貸款案時，業經復水，均非經調查程序不足以動搖原確定判
    決，聲請人據以聲請再審，與前開再審之要件，亦有未合。再者，聲請人雖又提
    呈系爭建物所在大樓住戶陳振輝等人，於該大樓發生火災後曾向金融機關順利貸
    得款項之事證，據以辯稱：聲請人辦理本件抵押貸款之呈報工作，經總公司先後
    核准五百五十萬元及二百三十萬元，其金額並不高，且本件大樓發生火警並予修
    復，並不影響辦理抵押貸款之設定行為，故聲請人並無詐欺之故意及行為云云。
    但查，本件聲請人為共同被告王華德辦理系爭建物貸款時間，依原確定判決認定
    係於八十八年九、十月間，原確定判決並以前揭所列事證認定聲請人於辦理本件
    貸款案時知悉系爭建物前曾發生火災，竟在經辦填寫「不動產徵信調查表」、「
    貸款申請書暨徵信調查表」及「中興人壽貸款申請書暨徵信調查表」時，故意不
    將民聲大樓曾發生火災之事實登載於該調查表上，與王華德共同涉犯詐欺行為等
    情，惟依聲請人所提呈系爭建物所在大樓住戶陳振輝等人，於該大樓發生火災後
    曾向金融機關順利貸得款項之事證，其中僅有陳振輝、吳王月雲分別以其所有門
    牌五一號六樓之九號、四樓之一房屋，於八十七年十二月八日、八十八年七月三
    日向銀行設定抵押權借得款項，其餘住戶鄭惠馨、洪慧純、金爵企業股份有限公
    司或係於九十年、九十一年，甚至九十三年間始以渠等所有位於系爭建物所在大
    樓之房屋向金融機構貸得款項，則該五名住戶雖以渠等所有而與系爭建物同在大
    樓之房屋向金融機關貸得款項，然辦理貸款時間上究與本件不同，各該貸款案之
    徵信及勘查建物程序是否確實履行而得據此為有利本件聲請人之認定，非經調查
    亦難認足資動搖原確定判決，聲請人據此聲請再審，容有未合。末就聲請人雖又
    以：第二次王華德申貸二百五十萬元部份，其根本未前往現場察看，亦未填寫「
    不動產徵信調查表」層報。第二次申貸，其僅在王華德所提出之貸款申請書上就
    申貸人及連帶保證人之身份能力等予以徵信而已，至於提供擔保物之七樓之七號
    建物，聲請人並未前往現場勘查，亦無填寫「不動產徵信調查表」之行為，自無
    施用詐術使總公司相關人員誤信而核貸之情事，原判決就第二次申貸，被告並無
    前往現場勘查及亦無填寫層報之情事予以區別及審酌，指原確定判決顯有就有利
    於被告之重要證據漏未審酌之情事云云。然聲請人縱於共同被告王華德第二次透
    過其向遠雄公司辦理貸款時未親至系爭建物現場再度實施勘查，因原確定判決係
    認定聲請人有於其辦理王華德貸款案時，明知系爭建物已曾發生火災，卻與共同
    被告王華德共同意圖為自己不法所有之概括犯意聯絡，在經辦填寫「不動產徵信
    調查表」、「貸款申請書暨徵信調查表」及「中興人壽貸款申請書暨徵信調查表
    」時，有故意不將民聲大樓曾發生火災之事實登載於該調查表上向遠雄公司申貸
    之詐欺行為，則聲請人於辦理貸款案件徵信勘查程序中，其後縱有不為勘查之不
    作為，但是否據此即足認定得推翻原審所認定之罪名？亦非無疑義，聲請人據以
    聲請再審，與前開規定亦有不符。綜上所述，聲請人之聲請，顯與刑事訟法第四
    百二十條第一項第六款、第四百二十一條所定再審之要件不合，是其聲請再審並
    無理由，應予駁回。
四、據上論斷，應依刑事訴訟法第四百三十四條第一項，裁定如主文。
中華      民      國     九十三     年    八      月    二十四    日
                                   臺灣高等法院臺中分院刑事第八庭
                                         審判長法  官  羅  得  村
                                               法　官  陳  毓  秀
                                               法  官  劉  榮  服
右正本證明與原本無異。
不得抗告。
                                               書記官  陳  俞  豪
中     華     民     國     九十三     年      八      月    二十六     日
                                                              　　　　　Ｆ
